臺灣臺北地方法院刑事判決　　　　　　　　　　　　　九十年度簡上字第三九號
　　上　訴　人　丁○○
　　即　被　告
右上訴人即被告因傷害等案件，不服本院九十年度簡字第二六二０號，中華民國九十
年八月七日所為第一審簡易判決（聲請簡易判決處刑案號：九十年度偵字第一二０六
三號），提起上訴，本院第二審合議庭判決如左：
    主  文
上訴駁回。
    事  實
一、丁○○與鄰居丙○○、甲○○○夫妻於民國九十年四月二十五日上午十時三十分
    許，在臺北市○○區○○路三十四號電梯口前，因施工堆放建材及與丁○○房客
    等細故發生爭執。丁○○竟基於侮辱人之犯意，於不特定人可共見共聞之上開處
    所，對甲○○○罵以：瘋女人及三字經等語。於辱罵後之持續爭執中，丁○○另
    基於傷害人身體之犯意，出手毆打並用腳踢甲○○○，致其受有右側上臂擦傷（
    三×０‧五公分）、瘀血（三×０‧五公分）、瘀青（四×三公分）及右下腹部
    挫傷之傷害。
二、案經甲○○○訴由臺北市政府警察局中山分局報請臺灣臺北地方法院檢察署檢察
    官偵查聲請簡易判決處刑。
    理  由
一、訊據上訴人即被告丁○○雖坦承雙方起爭執而有辱罵告訴人甲○○○及用腳踢告
    訴人一次，惟辯稱係因告訴人之夫丙○○雙手抱住伊，並遭告訴人腳踢，始正當
    防衛反踢告訴人一次云云。本院經查：
  (一)前揭犯罪事實，迭據告訴人甲○○○於警詢、偵查及本院第二審審理中指訴歷歷
    ，核與證人即當日在同處三樓施作水泥工之魏金輪於警訊中所證稱：聽到上訴人
    開口辱罵告訴人瘋女人及三字經等語，及證人即告訴人之夫丙○○證稱：當時家
    中在裝潢，聽到上訴人與告訴人爭執聲音，吵得很凶，上訴人用手架住在告訴人
    肩膀上，伊趕快從二人中間將二人拉開，並沒有抱住上訴人等情相符，並有上訴
    人於偵查庭訊中所書一紙悔過書可憑。
  (二)按正當防衛須以防衛之意思，排除現在不法之侵害始成立。茲據上訴人於本院審
    理時自承：「（問：丙○○為何要抱住你？）答：他怕我會打他太太甲○○○，
    所以就先抱住我。」則縱如上訴人所言，丙○○有用手抱住上訴人之舉，亦係因
    上訴人欲毆打告訴人而為，故上訴人本即基於傷害之意思，並非意在防衛，自不
    成立正當防衛。再觀之告訴人提出之診斷證明書一紙，告訴人除右下腹部挫傷外
    ，並受有右側上臂瘀血、擦傷、淤青等傷害，衡情當係丙○○所證稱上訴人用手
    架在告訴人之肩膀並毆打之所造成，則上訴人辯稱當時雙手被丙○○抱住，僅用
    腳踢告訴人一下云云，顯係卸責之詞，並不足採。
  (三)證人乙○○雖證稱雙方互罵三字經，丙○○抱住上訴人，告訴人就踢上訴人，因
    當時上訴人被丙○○抱住，故用腳踢告訴人，後來告訴人夫妻的兒子出面將雙方
    拉開云云。然據證人乙○○供稱係上訴人員工之朋友，與上訴人已認識七年。上
    訴人對此有利於己之證人初未於警詢、偵查或原審中聲請傳喚調查，卻於事發後
    長達九個月之後，始於本院第二審調查中聲請傳喚之，該證人供述之真實性，不
    無可疑。且據上訴人供稱證人乙○○為其鄰居，然依證人所提身分證記載，並未
    住於案發地點之龍江路而係住在復興南路上，證人並稱當日係因上班始到案發地
    點對面吃早餐等語。又上訴人於警訊中辯稱告訴人夫妻二人與其子一同至上訴人
    店內理論爭執，證人乙○○則證稱後來告訴人之子始出面將雙方拉開云云，二人
    所述已有矛盾，故證人乙○○所言，尚難採信。退萬步言，縱如證人所言，當日
    在對面早餐店目擊告訴人腳踢上訴人，上訴人並回踢一腳等情，然上訴人既係以
    傷害之故意腳踢告訴人，已如前述，亦無從據以為有利於上訴人之認定。
  (四)綜右查證，上訴人所辯，不足採信。本件事證明確，上訴人之犯行洵堪認定。
二、核上訴人所為，係犯刑法第三百零九條第一項公然侮辱罪及第二百七十七條第一
    項之傷害罪。又上訴人所犯上開二罪間，犯意各別，罪質互異，應分論併罰。原
    判決依刑事訴訟法第四百四十九條第一項前段、第四百五十四條第二項、刑法第
    二百七十七條第一項、第四十一條、罰金罰鍰提高標準條例第一條前段、第二條
    之規定，並審酌上訴人與告訴人二人係鄰居，本應和睦相處，上訴人竟因細故，
    一時失慮致罹刑章，暨上訴人之品行、智識程度、告訴人所受之傷害、上訴人犯
    罪後之態度等一切情狀，逕以簡易判決分別量處公然侮辱罪拘役二十日、傷害罪
    三十日，合併定執行刑四十日及諭知易科罰金之折算標準，認事、用法並無違誤
    ，量刑亦屬妥適。被告上訴主張正當防衛為無理由，應予駁回。
據上論斷，應依刑事訴訟法第四百五十五條之一第一項、第三項、第三百六十八條，
判決如主文。
本案經檢察官林邦樑到庭執行職務。
中      華      民      國    九十一    年      三    月   二十九      日
                                     臺灣臺北地方法院刑事第十庭
                                         審判長法  官  林錦芳
                                               法  官  曾正龍
                                               法  官  紀文惠
右正本證明與原本無異
不得上訴。
                                               書記官  林妙穗
中      華      民      國     九十一    年      三    月   二十九     日
